臺灣桃園地方法院民事判決
111年度國字第9號
原      告  徐惠明  
被      告  桃園市立后厝國民小學

法定代理人  王建興  
訴訟代理人  邱顯丞律師
上列當事人間請求國家損害賠償事件，本院於民國111年6月23日
辯論終結，判決如下：
    主  文
原告之訴及假執行之聲請均駁回。
訴訟費用由原告負擔。
    事實及理由
壹、程序事項
一、按依本法請求損害賠償時，應先以書面向賠償義務機關請求
    之。賠償義務機關拒絕賠償，或自提出請求之日起逾30日不
    開始協議，或自開始協議之日起逾60日協議不成立時，請求
    權人得提起損害賠償之訴，國家賠償法第10條第1項、第11
    條第1項前段分別定有明文。查原告於民國111年3月15日以
    存證信函向被告請求賠償，依存證信函之寄件人為原告、收
    件人為被告，內容記載請求賠償之事實、理由及請求賠償之
    金額，雖收件人併記載校長姓名且錯誤記載為王健興，惟校
    長為機關之法定代理人，記載於被告名稱之後且姓名記載錯
    誤，尚不影響賠償義務機關之認定，認該存證信函之內容，
    已符合國家賠償法施行細則第17條規定之要件，而生請求賠
    償之效力，後被告委任律師於111年3月22日以111年鵬律字
    第1110322號函拒絕賠償（見本院卷第21至27頁），堪認原
    告已踐行前揭先行程序，則原告提起本件訴訟，於法並無不
    合，合先敘明。
二、按不變更訴訟標的，而補充或更正事實上或法律上之陳述，
    非為訴之變更或追加，民事訴訟法第256 條定有明文。查原
    告起訴時訴之聲明：㈠被告應給付原告新臺幣（下同）1,018
    ,851元，及自起訴狀繕本送達翌日起至清償日止，按週年利
    率5%計算之遲延利息；㈡醫療費用182,186元願供擔保請准宣
    告假處分（見本院卷第3頁），後於111年6月23日當庭將訴
    之聲明㈡有關「假處分」部分更正為「假執行」（見本院卷
    第81頁），核原告聲明請求內容實質上並無所異，僅為補充
    或更正事實上或法律上之陳述，與前揭規定相符，應予准許
    。
貳、實體事項
一、原告主張：原告於108年9月6日下午5時至被告學校參加家長
    會議，於行經學校操場欲進入會場時，因路面濕滑，被告未
    標示警語，致原告跌倒受傷（下稱系爭事故），因而受有醫
    療費用182,186元、交通費6,965元、看護費193,200元、將
    來醫療費用300,000元、收入損失148,500元、精神慰撫金20
    0,000元之損害，爰依國家賠償法第3條第1項之規定，提起
    本件訴訟等語。並聲明如前。
二、被告則以：原告未提供現場照片，難以判斷被告管理有無缺
    失，原告所提之損害賠償項目，許多數額並無法提出證明其
    確實有受到該數額之損害，且系爭事故發生迄今已罹於國家
    賠償之2年請求權時效等語。並聲明：原告之訴及假執行之
    聲請均駁回。
三、本院之判斷：
  ㈠原告前以王建興為被告，就系爭事故所受損害，於110年7月2
    6日起訴請求損害賠償，經本院以110年度訴字第1395號損害
    賠償事件（下稱前事件）受理，後原告於110年10月26日言
    詞辯論期日更正被告為后厝國小，前事件以原告未遵期補正
    賠償義務機關逾期不協議、協議不成立或拒絕賠償之證明文
    件，於111年3月14日裁定駁回原告之訴，並於111年4月7日
    確定等情，經本院依職權調閱前事件卷宗核閱無訛，且為兩
    造所不爭執，此部分之事實，堪予認定。　
　㈡按賠償請求權，自請求權人知有損害時起，因2年間不行使而
    消滅；自損害發生時起，逾5年者亦同，國家賠償法第8條第
    1項定有明文。依其立法理由係謂：「一、本條規定損害賠
    償請求權及求償權之消滅時效。二、被害人或依本法得請求
    損害賠償之第三人，其損害賠償請求權當有消滅時效之適用
    ，俾法律關係可早日確定。本條第一項規定『賠償請求權，
    自請求權人知有損害時起，因2年間不行使而消滅』，係參考
    民法第197條第1項之體例。本條項後段規定『自損害發生時
    起，逾5年者亦同』，較民法第197條第1項後段所定之『10年』
    期間較短，乃以國家所負損害賠償責任，不宜久延不決。」
    。又所稱知有損害，須知有損害事實及國家賠償責任之原因
    事實，國家賠償法施行細則第3條之1定有明文。而所謂知有
    國家賠償責任之原因事實，指知悉所受損害，係由於公務員
    於執行職務行使公權力時，因故意或過失不法行為，或怠於
    執行職務，或由於公有公共設施因設置或管理有欠缺所致而
    言（最高法院94年度台上字第1350號判決意旨參照）。原告
    依國家賠償法第3條第1項之規定請求國家賠償，依上開規定
    ，其賠償請求權，應自系爭事故發生日即108年9月6日起，
    因2年間不行使而消滅。本件國家賠償事件係於111年5月4日
    起訴（見本院卷第3頁），距108年9月6日已逾2年，被告復
    為時效抗辯，自得拒絕給付。
　㈢原告雖主張以前事件起訴，時效中斷，並自中斷事由終止時
    重行起算等語，然按消滅時效因請求、承認、起訴而中斷；
    時效因起訴而中斷者，若因不合法而受駁回之裁判，其裁判
    確定，視為不中斷；時效因請求而中斷者，若於請求後6個
    月內不起訴，視為不中斷，為民法第129條第1項、第130條
    、第131條所明定。次按民法第129條將請求與起訴併列為消
    滅時效之事由，可見涵義有所不同，前者係於訴訟外行使其
    權利之意思表示，後者則為提起民事訴訟以行使權利之行為
    ，本件被上訴人前提起刑事附帶民事訴訟，既因不合法而被
    駁回確定，依民法第131條之規定，其時效應視為不因起訴
    而中斷，依本院62年台上字第2279號判例意旨，雖可解為於
    上開起訴狀送達於上訴人時，視為被上訴人對之為履行之請
    求。仍應有民法第130條之適用，倘被上訴人於請求後6個月
    內不起訴，時效視為不中斷（最高法院71年台上字第1788號
    判例可參）。本件原告因起訴不合法，經本院以前事件駁回
    其訴確定，依民法第131條之規定，請求權時效之進行即視
    為不中斷，仍應認已於110年9月6日屆滿2年時完成。縱認原
    告於前事件110年7月26日起訴時或110年10月26日言詞辯論
    時，有對被告為國家賠償請求之意，然被告係於110年9月16
    日始收受起訴狀繕本（見前事件卷第27頁），本案之時效已
    於110年9月6日屆滿2年，其於時效屆滿後始於110年9月16日
    以訴狀送達或於110年10月26日當庭對被告提出請求，自不
    生民法第129條所定中斷時效之效力，原告前開主張自屬無
    據。
　㈣原告另主張被告委請律師於111年3月22日發函通知原告願以2
    2萬元為賠償金額，意即被告承認債務並予以承諾，時效中
    斷等語，然按民法第129條第1項第2款所謂「承認」，為時
    效完成前，債務人因認識他方請求權存在，所為之觀念表示
    ，而發生時效中斷之效力（最高法院96年度台上字第179號
    判決意旨參照）。本件縱依原告主張該律師函有承認債務之
    意，然該律師函時間為111年3月22日（見本院卷第23頁），
    距系爭事故發生日已逾2年，時效業已完成，自不生民法第1
    29條所定中斷時效之效力，原告前開主張亦屬無據。
四、綜上所述，本件原告依國家賠償法第3條第1項之規定，訴請
    被告應賠償1,018,851元及法定利息，並非有據，本院不能
    准許，依法應予駁回。原告之訴既經駁回，其假執行之聲請
    即失所附麗，應併予駁回。
五、本件為判決之基礎已臻明確，兩造其餘主張、陳述並所提證
    據均與本件之結論無礙，爰不再一一論述，附此敘明。
六、訴訟費用負擔之依據：民事訴訟法第78條。
中　　華　　民　　國　　111 　年　　7 　　月　　26　　日
                 民事第二庭    法  官  呂如琦
正本係照原本作成。
如對本判決上訴，須於判決送達後 20 日內向本院提出上訴狀。
如委任律師提起上訴者，應一併繳納上訴審裁判費。
中　　華　　民　　國　　111 　年　　7 　　月　　27　　日
　　　　　　　　　　　　　　　 書記官  王志成